臺灣高等法院臺南分院刑事判決
110年度上易字第285號
上  訴  人  
即  被  告  游秉銨
0000000

上列上訴人因竊盜案件，不服臺灣雲林地方法院110年度易字第4
6號中華民國110年2月26日第一審判決（起訴案號：臺灣雲林地
方檢察署109年度偵字第7948號），提起上訴，本院判決如下：
    主  文
上訴駁回。
    理  由
一、按不服地方法院之第一審判決而上訴者，應向管轄第二審之
    高等法院為之。上訴書狀應敘述具體理由，上訴書狀未敘述
    上訴理由者，應於上訴期間屆滿後20日內補提理由書於原審
    法院，逾期未補提者，原審法院應定期間先命補正；第二審
    法院認為上訴書狀未敘述理由或上訴有第362 條前段之情形
    者，應以判決駁回之，但其情形可以補正而未經原審法院命
    其補正者，審判長應定期間先命補正，刑事訴訟法第361 條
    、第367 條分別定有明文。又所謂上訴書狀應敘述「具體理
    由」，並不以其書狀應引用卷內訴訟資料，具體指摘原審判
    決不當或違法之事實，亦不以於以新事實或新證據為上訴理
    由時，應具體記載足以影響判決結果之情形為必要。但上訴
    之目的，既在請求第二審法院撤銷或變更第一審之判決，所
    稱「具體」，當係抽象、空泛之反面，若僅泛言原判決認事
    用法不當、採證違法或判決不公、量刑過重等空詞，而無實
    際論述內容，即無具體可言。從而，上開法條規定上訴應敘
    述具體理由，係指須就不服判決之理由為具體之敘述而非空
    泛之指摘而言。倘上訴理由就其所主張第一審判決有違法或
    不當之情形，已舉出該案相關之具體事由足為其理由之所憑
    ，即不能認係徒托空言或漫事指摘；縱其所舉理由經調查結
    果並非可採，要屬上訴有無理由之範疇，究不能遽謂未敘述
    具體理由（最高法院106 年度第8 次刑事庭會議參照）。綜
    上，上訴人之上訴書狀，須就不服判決之理由具體敘述有何
    違法或不當情形，否則即屬空泛指摘，其所為上訴，即不符
    合上訴之法定要件。
二、被告上訴意旨略以：被告坦承犯罪，家中有母親、妻小要照
    顧，原審判決過重，請從輕量刑，故依法提起上訴（本院卷
    第8頁）。
三、經查：
  ㈠本案經原審審理後，乃依據被告於警詢及原審之自白（警卷
    第2至3頁，原審卷第37、43頁），告訴人甲○○於警詢之指訴
    （警卷第4至5頁），員警繪製之竊嫌路徑圖簡表、車牌號碼
    000-000號車輛詳細資料報表各1紙、刑案現場照片4張、附
    近道路監視器錄影畫面擷圖8張（警卷第6至13頁）等資料
　　，據此積極證據認定被告基於意圖為自己不法所有之竊盜犯
    意，於民國109年10月22日凌晨5時15分許，騎乘車牌號碼00
    0-000號普通重型機車沿雲林縣斗六市鎮北路直行，於行經
    雲林縣○○市鎮○路000巷000號之甲○○住處前時，見甲○○將其
    所有之黑色內褲1件晾在上址住處前方屋簷下，認有機可乘
    ，隨即下車並以伸手踰越該住處前方之鐵欄杆至屋簷下撈取
    之方式，竊得上開黑色內褲1件，得手後旋騎車離去。
　㈡就適用法律部分，原審判決說明：
  ⒈按刑法第321條第1項第2款所謂「毀」係指毀壞，而所謂「越
    」則指越入、超越或踰越而言，祇要毀壞、踰越或超越安全
    設備之行為使該安全設備喪失防閑作用，即該當於前揭規定
    之要件（最高法院77年度台上字第1130號判決要旨參照）。
    又刑法第321條第1項第2款規定，將「門扇」、「牆垣」、
    「其他安全設備」並列，所謂「門扇」專指門戶，應屬狹義
    分隔住宅或建築物內外之間之出入口大門而言，而所謂「其
    他安全設備」，指門扇、牆垣以外，依通常觀念足認為防盜
    之一切設備而言（最高法院55年度台上字第547號判決要旨
    參照）。
　⒉查被告見告訴人將黑色內褲1件晾在住處前方屋簷下，即以徒
    手穿越告訴人住處前方鐵欄杆之方式，撈取該黑色內褲一情
    ，業據被告供承在卷（警卷第3頁，原審卷第37頁），而觀
    諸卷附刑案現場照片（警卷第6至7頁），可知告訴人住處前
    方之紅色鐵欄杆係裝設在住處前方臨路之矮牆上方，並向上
    延伸至該住處前方屋簷下，顯係用以隔絕該住處內、外之空
    間，作為防閑、防盜之設備，自屬安全設備，被告上開行為
    已該當「踰越安全設備」之構成要件。故核被告所為，係犯
    刑法第321條第1項第2款之踰越安全設備竊盜罪。
  ㈢就刑之減輕事由，原審復說明：
　　按犯罪之情狀顯可憫恕，認科以最低度刑仍嫌過重者，得酌
    量減輕其刑，刑法第59條定有明文。而所謂之「犯罪之情狀
    可憫恕」，與同法第57條規定科刑時應審酌之一切情狀，並
    非有截然不同之領域，於裁判上酌減其刑時，應就犯罪一切
    情狀（包括第57條所列舉之10款事項）予以全盤考量，審酌
    其犯罪有無可憫恕之事由，即有無特殊之原因與環境，在客
    觀上足以引起一般同情，以及宣告法定低度刑，是否猶嫌過
    重等，以為判斷（最高法院95年度台上字第6157號判決要旨
    參照）。本案被告所犯刑法第321條第1項第2款之踰越安全
    設備竊盜罪，其法定刑係6月以上5年以下有期徒刑，得併科
    50萬元以下罰金，然同類型之竊盜者，其原因動機不一，犯
    罪情節亦未必盡同，造成危害社會之程度自屬有異，法律科
    處此類犯罪，所設之法定最低本刑卻屬相同，是如於個案適
    用上顯有不合比例原則之情況，應依刑法第59條規定為適當
    之酌減。審酌被告竊取之黑色內褲1件，價值約250元，尚非
    甚鉅，且依被告自陳：案發當日係因與太太吵架，太太把小
    孩帶回娘家，其心情不好，騎車外出，之後看到告訴人將內
    褲掛在住處前方，始臨時起意行竊，並非刻意尋找犯罪地點
    ，案發後其因感到罪惡，也很後悔，故已把竊得之內褲丟棄
    等語（警卷第3頁，原審卷第37、43頁），堪認被告係一時
    失慮致犯下本案，所為固不可取，惟尚難認其行為惡性重大
    或有竊盜之習慣。再者，告訴人業已表示願意原諒被告，沒
    有要對被告求償，僅希望被告不要再犯，尊重法院之量刑等
    意見，有原審公務電話紀錄單存卷足憑（原審卷第17、31頁
    ），足認告訴人並無積極追究被告之意。又被告於偵審過程
    中始終坦承犯行，犯後態度尚可，綜觀上開各節，認被告所
    為犯行之犯罪情狀尚堪憫恕，倘處以最低法定刑度即有期徒
    刑6月，依社會一般觀念及法律情感，猶嫌過重，而有情輕
    法重之情，爰依刑法第59條之規定，酌減其刑。
  ㈣就量刑部分，原審復說明：
　　審酌被告正值青壯，不思循正途獲取財物，僅因一時情緒未
    獲排解，即恣意竊取告訴人所有之貼身衣物，顯然欠缺尊重
    他人財產權之法治觀念，造成告訴人蒙受財物損失，所為誠
    屬不該；惟念及被告犯後始終坦承犯行，尚有悔意，及考量
    其行竊之手段尚屬平和、竊得之財物價值非鉅，並已取得告
    訴人之諒解等節，兼衡被告自陳為大學畢業之智識程度，從
    事殯葬業，月收入4至5萬元不等，家中尚有配偶及2名未成
    年子女賴其扶養之家庭生活、工作經濟狀況等一切情狀（原
    審卷第43頁），量處如主文所示之刑，並諭知易科罰金之折
    算標準。
  ㈤就沒收部分，原審說明：
    查被告本案竊得之黑色內褲1件，為其本案違法行為所得之
    物，且未據扣案，復未實際合法發還告訴人（警卷第3頁，
    原審卷第37頁），爰依刑法第38條之1第1項前段規定宣告沒
    收，並於全部或一部不能沒收或不宜執行沒收時，依同條第
    3項規定追徵其價額。
　㈥綜上，就形式上觀察，原審已詳細敘述認定被告犯罪事實所
    憑之積極證據及理由，所為論斷均有卷存證據可資比對，採
    證認事並無違背經驗法則及論理法則；另適用被告觸犯之法
    律，亦符合各該法律構成要件之規定，並無適用法律錯誤之
    情形；就量刑部分亦就其斟酌事由詳為說明，並無違反比例
    原則、罪刑相當原則。
四、被告上開理由毫無指摘原審認事用法或量刑有何違法或不當
    之處，僅稱其始終自白，請從輕量刑云云，然查，本案法定
    刑為6月以上，5年以下有期徒刑，原審適用刑法第59條判處
    被告有期徒刑3月，已屬最低度刑，難認有何過重可言，其
    餘抗辯，已為原審所審酌，上開認定及量刑，並無違誤不當
    。
五、綜上，被告無一具體指摘原審究竟有何認定事實、適用法律
    違法或不當之處，要難謂上訴書狀已經敘述具體理由。是本
    件上訴顯無具體理由而不合法定程式，應予駁回，並不經言
    詞辯論為之。
六、據上論斷，應依刑事訴訟法第367 條前段、第372 條，判決
    如主文。
中　　華　　民　　國　110 　　年　　5 　　月　　19　　日
                    刑事第五庭  審判長法  官  黃國永
                                      法  官  蔡川富
                                      法  官  翁世容
以上正本證明與原本無異。
不得上訴。
                                      書記官  顏惠華
中　　華　　民　　國　110 　　年　　5 　　月　　19  　日
附錄論罪科刑法條：
中華民國刑法第321條
犯前條第1項、第2項之罪而有下列情形之一者，處6月以上5年以
下有期徒刑，得併科50萬元以下罰金：
一、侵入住宅或有人居住之建築物、船艦或隱匿其內而犯之。
二、毀越門窗、牆垣或其他安全設備而犯之。
三、攜帶兇器而犯之。
四、結夥三人以上而犯之。
五、乘火災、水災或其他災害之際而犯之。
六、在車站、港埠、航空站或其他供水、陸、空公眾運輸之舟、
    車、航空機內而犯之。
前項之未遂犯罰之。